臺灣彰化地方法院刑事判決　　　　　　　　　　　　九十二年度訴字第一三四一號
　　公　訴　人　臺灣彰化地方法院檢察署檢察官
　　被　　　告　乙○○
　　指定辯護人　楊俊彥律師
右列被告因偽造貨幣案件，經檢察官提起公訴 (九十二年度偵字第六六三七號)，本
院判決如左：
    主  文
乙○○意圖供行使之用而收集偽造之通用紙幣，累犯，處有期徒刑肆年貳月。扣案偽
造新臺幣仟元紙幣壹佰肆拾捌張均沒收。
    事  實
一、乙○○前因違反肅清煙毒條例等案件，經本院以八十四年度訴字第七一五號判決
    ，判處定應執行有期徒刑三年五月確定，嗣於八十六年五月二十三日假釋付保護
    管束，後於八十七年間因毒品案件撤銷上開假釋，於八十八年四月十二日入獄執
    行，殘餘刑期一年六月十四日，其復因收受贓物、違反毒品危害防制條例等案件
    ，分經本院及臺灣臺中地方法院以八十八年度易字第七五四號及八十八年度訴字
    第七六０號判處有期徒刑六月及定應執行有期徒刑一年九月，經上訴後，分經臺
    灣高等法院臺中分院以八十八年度上易字第二五六七號、八十八年度上訴字第一
    三六一號判決，為上訴駁回及撤銷原判改判定應執行刑有期徒刑二年確定後，接
    續上開殘刑執行，而於九十二年一月三十日因假釋付保護管束出監，並於九十二
    年七月二十八日因假釋期滿未經撤銷假釋，以已執行完畢論。詎猶不知悔改，竟
    於九十二年八月二十日下午三時二十分許，在彰化縣芬園鄉○○路○段一００號
    「寶藏寺」旁其所駕駛車號ＲＪ—四一三０號小客車內，明知不詳年籍姓名綽號
    「瑞芳」男子，所提出新臺幣（下同）千元紙幣係屬偽造之通用紙幣，竟意圖供
    行使之用，以不詳之代價，收集該偽造之千元紙幣共一百四十八張，並將其中一
    張偽造千元紙幣放入皮夾內準備行使，另將其餘之一百四十七張偽造千元紙幣藏
    放於右前座置物箱內。嗣於當日下午三時二十分許，因警懷疑其犯有毒品危害防
    制條例案件，而上前盤查，乙○○、綽號「瑞芳」及另一不詳年籍姓名綽號「阿
    義」之男子畏罪跳車逃逸，經警於前開自用小客車座墊上發現與本案無關之海洛
    因七小包及安非他命十四包後，即上前逮捕乙○○，乙○○為求脫罪，遂向員警
    表明小客車右前座置物箱內有「瑞芳」所留之偽造千元紙幣，待警方檢查乙○○
    皮夾，另發現偽造之千元紙幣一張後，始查知上情，並扣得偽造之千元紙幣共一
    百四十八張。
二、案經南投縣警察局草屯分局報告臺灣彰化地方法院檢察署檢察官偵查起訴。
    理  由
一、訊據被告乙○○對於扣案之千元紙幣一百四十八張，均係偽造通用紙幣，分別在
    其皮夾及所駕駛車內右前座置物箱查扣等情，固坦白承認，惟矢口否認有何意圖
    供行使之用而收集偽幣犯行，辯稱：伊置物箱內所查扣之紙幣一百四十七張，係
    「瑞芳」所有欲持之購買毒品用，「瑞芳」已於員警上前盤查時即跳車逃逸，而
    皮夾內之紙幣一張，則係友人「瑞芳」給伊做紀念云云。惟查：扣案之千元紙幣
    一百四十八張，均係偽造通用紙幣，分在被告皮夾及其所駕自小客車置物箱內查
    扣一節，為被告所不爭執，核與證人即查獲員警甲○○於本院審理時證稱查獲情
    節相符，且有查獲現場照片五紙在卷可稽（見警卷第九頁至第十一頁），另有偽
    造千元紙幣共一百四十八張扣案足資佐證，而扣案千元紙幣，經本院勘驗結果：
    圖紋均為平面印刷，且上下左右之銜接圖紋均無法準確銜接，而紙鈔上盲人點處
    均無凸起印紋，又輕轉鈔券角度，正面紙鈔左下角之【１０００】油墨顏色仍為
    金色，不會轉變為綠色，另正背面之梅花圖案迎光透視後，無法精確組合重疊，
    再五段浮嵌在在紙鈔中之窗式安全線，雖有【１０００】字樣，然移動紙鈔時，
    該安全線無變色效果，末部分紙鈔之鈔票號碼重疊及鈔票號碼不完整，業經本院
    製有勘驗筆錄可稽，顯係偽造之通用紙幣，從而，上情堪信為真實。衡之扣案偽
    造千元紙幣既均係在被告實力支配範圍內，且經被告將之保管藏匿，應足認扣案
    之偽造千元紙幣均係被告所收集。又查：被告於收集扣案之偽造千元紙幣後，即
    將其中偽造千元紙幣一紙置放於皮夾內，已如前述，且其收集之偽造千元紙幣數
    量多達一百四十八張，足徵被告收集扣案偽造紙幣，主觀上顯有供行使之用之意
    圖。至被告雖執前詞置辯，惟查：偽造通用紙幣罪刑之重大，歷經政府機關大力
    宣導，被告焉有甘冒重罪，任令其迄今均無法提供年籍資料之「瑞芳」、「阿義
    」等人置放；況為警查獲時，被告右前座上及該座踏板上均置放有毒品，倘真如
    被告所述扣案之偽造通用紙幣係當時坐於右前座之「瑞芳」所有，「瑞芳」既已
    將前開毒品公開置放在車上顯而易見處，實無需將放置在牛皮紙袋內之扣案千元
    偽幣擺藏於置物箱內；而被告收集之偽造紙幣數量多達一百四十八張，且其於收
    受該偽造紙幣後，隨即將其中一張放入皮夾內，其辯稱僅係欲供紀念，實與常理
    有悖。被告前開所辯，顯係事後卸責之詞，均不足採信。本件事證明確，被告犯
    行堪以認定，應予依法論科。
二、按廣義之貨幣固可包含硬幣及紙幣，惟刑法上偽造貨幣罪章各條所稱之貨幣，係
    專指國家鑄造發行之硬幣而言（最高法院六十三年臺上字第二一九四號判例參照
    ），又中央銀行所發行之新臺幣幣券，既經政府訂為法幣，具有強制流通之性質
    ，自屬刑法上所稱之通用紙幣（最高法院二十八年上字第八九六號判例、院字第
    一五０二號解釋參照）。查被告意圖供行使之用，而收集偽造之面額千元紙幣，
    核其所為，係犯刑法第一百九十六條第一項之意圖供行使之用而收集偽造通用紙
    幣罪。又被告前因如事實欄所示之論罪科刑情形，而於九十二年七月二十八日因
    假釋期滿未經撤銷假釋，以已執行完畢論，此有臺灣高等法院被告全國前案紀錄
    表在卷可按，其於五年內再犯本件有期徒刑以上之罪，為累犯，應依法加重其刑
    。至被告雖辯稱係其主動告知員警置物箱內有偽造紙幣等語，惟查，被告自查獲
    起迄本院審理止，均辯稱查扣之偽幣係「瑞芳」所有等語，此亦據證人即查獲員
    警甲○○於本院審理時證稱查獲情節綦詳，是被告之行為尚與刑法第六十二條之
    規定相悖，自無從依該條規定減輕其刑，附此敘明。爰審酌被告為圖不法利益，
    向人收集偽幣而伺機圖謀行使，且其收集偽幣數量達一百四十八張，對社會金融
    秩序潛在之危險性實屬重大，所生之危害難謂輕微，又其犯後並不知悔改，且供
    詞避重就輕，犯後態度亦屬不佳等一切情狀，量處如主文所示之刑。扣案之偽造
    紙幣一百四十八張，應依刑法第二百條規定沒收。
據上論斷，應依刑事訴訟法第二百九十九條第一項前段，刑法第一百九十六條第一項
、第四十七條、第二百條，罰金罰鍰提高標準條例第一條前段，判決如主文。
本案經檢察官吳怡盈到庭執行職務
中      華      民      國    九十三    年      一      月     十三     日
                                臺灣彰化地方法院刑事第三庭
                                    審判長法官  余仕明
                                    法      官  游秀雯
                                    法      官  簡婉倫
右正本證明與原本無異。
如不服本判決，應於送達後十日內向本院提出上訴狀( 須附繕本 )。
告訴人或被害人對於判決如有不服具備理由請求檢察官上訴者，其上訴期間之計算係
以檢察官收受判決正本之日期為準。
                                    法院書記官  陳麗津
中      華      民      國    九十三    年      一      月     十三     日
刑法第一百九十六條
行使偽造、變造之通用貨幣、紙幣、銀行券或意圖供行使之用而收集或交付於人者，
處三年以上十年以下有期徒刑，得併科五千元以下罰金。
收受後方知為偽造、變造之通用貨幣、紙幣、銀行券，而仍行使或意圖供行使之用而
交付於人者，處五百元以下罰金。
第一項之未遂犯罰之。
